【裁判字號】    98,訴,1697
【裁判日期】    990315
【裁判案由】    損害賠償
【裁判全文】
臺灣臺北地方法院民事判決              98年度訴字第1697號
原      告  丙○○○
訴訟代理人  吳雨學律師
複代理人    吳茂雄律師
被      告  乙○○
被      告  富邦人壽保險股份有限公司
法定代理人  庚○○
訴訟代理人  甲○○
            己○○
            戊○○
            黃宗正律師
上列當事人間損害賠償事件，本院於民國99年3月1日言詞辯論終
結，判決如下：
    主  文
原告之訴及假執行聲請均駁回。
訴訟費用由原告負擔。
    事實及理由
壹、程序部分：
一、本件被告安泰人壽保險股份有限公司法定代理人張志明於本
    院審理期間變更為庚○○，並經其聲明承受訴訟在案，核與
    民事訴訟法第170條、第175條承受訴訟之規定相符，自應予
    准許；又安泰人壽保險股份有限公司於民國98年6月1日與富
    邦人壽保險股份公司合併，安泰人壽保險股份有限公司為存
    續公司，並更名為富邦人壽保險股份有限公司，本件被告自
    應更名為富邦人壽保險股份有限公司（下稱富邦人壽公司）
    ，在此敘明。
二、又訴狀送達後，原告不得將原訴變更或追加他訴，但擴張或
    減縮應受判決事項之聲明者，不在此限，此為民事訴訟法第
    255條第1項第3款定有明文。本件原告起訴時請求被告應連
    帶給付新台幣（下同）75萬元，嗣於98年5月20日言詞辯論
    期日具狀減縮請求之金額為642,711元，核屬減縮應受判決
    之聲明，揆諸上揭規定，亦應予准許。
貳、實體部分：
一、原告起訴主張：
（一）被告乙○○係被告富邦人壽公司（原名安泰人壽保險股份
      有限公司）所屬臺中經國營業處之保險業務員（專員），
      前於96年5月間，利用原告年紀已高，且無任何投資經驗
      之情況下，向原告謊稱被告富邦人壽公司所承保之「安泰
      人壽卓越變額年金保險」具有保本之性質，且投資報酬率
      絕對比定存利率高云云，不斷向原告鼓吹並推銷該項商品
      ，嗣原告經由被告乙○○向安泰人壽保險股份有限公司投
      保卓越變額年金保險（險種名稱FPVA，保單號碼為Ｚ00000
      0000-0）後，並經繳付首期保險費50萬元始得知系爭「安
      泰人壽卓越變額年金保險」事實上係為投資型保險，而非
      具有保本之性質，據此，原告即於97年5月間要求被告乙
      ○○應立即贖回原告所投資之120萬元，詎被告乙○○不
      僅未依原告之上揭指示將原告所投資之金額贖回並交還原
      告，此後被告乙○○更避不接電話亦避不見面，經原告向
      被告富邦人壽公司查詢，始知被告乙○○並未按原告之指
      示贖回原告所購買之系爭商品，致使原告上述所投保保單
      價值，業已虧損達642,711元，原告因此受有損害。原告
      所主張損害642,711元，計算之方式為原告購買基金之部
      分金額為709,307元，投保之保險費金額為500,000元，合
      計為1,209,307元，但上述投資基金金額及保單價值，按
      目前市價，市值僅剩566,596元，準此，原告之損失為642
      ,711元（1,209,307－566,596）。
（二）被告乙○○固係任職於被告富邦人壽公司擔任保險業務員
      ，惟被告乙○○除向原告招攬並推銷上述「安泰人壽卓越
      變額年金保險」外，亦向原告推銷並販賣安泰投信股份有
      限公司所銷售之基金，申言之，被告乙○○向原告推銷之
      商品均屬ING安泰集團所發行及販售之金融商品，祇不過
      有關系爭投資型保險部分係由被告富邦人壽公司（前身為
      安泰人壽保險股份有限公司）所承保，而有關基金部份係
      由訴外人安泰投信股份有限公司所銷售，且被告乙○○係
      利用同屬ING安泰集團所販售金融商品之機會，始得兼向
      原告推銷有關基金部份之商品，其係利用其任職被告富邦
      人壽公司之機會，而對原告推銷基金之銷售，原告亦因基
      於信賴關係，而購買基金，被告富邦人壽公司，對於被告
      乙○○之行為，自應負僱用人責任。
（三）被告富邦人壽公司雖抗辯上述「安泰人壽卓越變額年金保
      險」並無贖回之約定，原告對此有所誤會，且原告另外投
      資之基金，並非被告富邦人壽公司所出售，原告購買基金
      價值減損之部分，與被告富邦人壽無關等語。然被告乙○
      ○既於審理中已自承其至原告家中拜訪，原告當時以口頭
      方式委託被告乙○○於系爭商品FVPA保單帳戶價值55萬元
      才贖回等語，足認上述保單並非不可贖回，否則，即屬被
      告乙○○詐欺或向原告謊稱可以贖回系爭產品之適證；另
      參諸系爭保險契約第7條亦有關於保單價值回贖之約定，
      就此亦可知被告富邦人壽公司辯稱爭保險契約並無投資金
      額贖回約定條款可以適用，顯非實在；另被告乙○○既係
      被告富邦人壽公司之業務員，其利用任職被告富邦人壽公
      司之機會，向原告推銷基金之投資，客觀上已足認被告乙
      ○○推銷基金之行為與其執行職務有關，被告乙○○於執
      行被告富邦人壽公司職務之範圍，僅要客觀上足認與其執
      行職務有關，縱係為被告乙○○自己之利益所為，亦應包
      括在執行職務範圍內，據此，被告富邦人壽公司辯稱系爭
      基金商品非伊授權被告乙○○執行職務行為，顯非可採。
（四）按「因故意或過失，不法侵害他人之權利者，負損害賠償
      責任。」及「受僱人因執行職務，不法侵害他人之權利者
      ，由僱用人與行為人連帶負損害賠償責任。」民法第184
      條及第188條分別定有明文。另按「民法第一百八十八條
      第一項所謂受僱人因執行職務不法侵害他人之權利，不僅
      指受僱人因執行其所受命令，或委託之職務自體，或執行
      該職務所必要之行為，而不法侵害他人之權利者而言，即
      受僱人之行為，在客觀上足認為與其執行職務有關，而不
      法侵害他人之權利者，就令其為自己利益所為亦應包括在
      內。」最高法院42年台上字第1224號判例可資遵循。被告
      乙○○欺瞞原告，致使原告投保系爭「安泰人壽卓越變額
      年金保險」50萬元及購買安泰投信股份有限公司之基金計
      70萬元，後又未遵照原告之指示及要求立即將上述保單及
      基金商品贖回及出售，被告乙○○之上揭行為，致原告受
      有損害，且有相當因果關係，自應依上揭民法第184條規
      定，負損害賠償之責任；又被告富邦人壽公司乃被告乙○
      ○之僱用人，因其受僱人即被告乙○○因執行職務，不法
      侵害原告之權利，致使原告受有上述損害，被告富邦人壽
      公司自應與被告乙○○連帶負損害賠償責任。
（五）聲明：（1）被告應連帶給付原告642,711元。（2）願供
      擔保聲請宣告假執行。
二、被告乙○○抗辯：
（一）系爭「安泰人壽卓越變額年金保險」乃投資型保險，被告
      乙○○當初亦是據實告知原告，並無欺瞞原告之事實，原
      告主張被告乙○○曾告知原告系爭「安泰人壽卓越變額年
      金保險」「具有保本性質」、「投資報酬率絕對比定存利
      率高」云云，被告乙○○否認；再者，原告就「安泰人壽
      卓越變額年金保險」係投資50萬元，而非120萬元，且原
      告亦未曾於97年5月間要求被告乙○○回贖，原告反而是
      要求被告乙○○於系爭保單價值未達55萬元以前，絕對不
      能回贖，而因原告委託被告乙○○之後，「安泰人壽卓越
      變額年金保險」之保單帳戶價值都未曾達到55萬元，所以
      被告乙○○並無法協助原告執行賣出保單之投資標的；被
      告乙○○亦無避不接電話亦避不見面之事實，原告於97年
      5月起至97年8月間，均仍繼續有以電話與被告聯絡。
（二）依據安泰人壽卓越變額年金保險保單條款第14條規定，要
      保人得於年金給付開始日前終止保險契約，保險公司將於
      接到通知後一個月內返還保單帳戶價值；又年金給付開始
      日前，要保人得申請減少其保單帳戶價值，但每次減少之
      保單價值不得低於1萬元，且減少後之保單帳戶價值亦不
      得低於1萬元，上述保單條款第16條亦有規定；被告乙○
      ○於原告投保過程，均曾以淺顯易懂之說明向原告告知，
      原告若要在年金給付開始日前終止保險契約，可經由被告
      乙○○代送原告親簽之年金保險變更申請書，或自行以記
      載於保單封面右下角之客服服務專線，或親自向保險公司
      辦理，上述三種途徑原告均得利用，不以委託被告乙○○
      代送申請資料一種；原告投保「安泰人壽卓越變額年金保
      險」後，自96年5月起至97年5月，期間長達1年，原告有
      多次機會可終止契約，被告乙○○也曾詢問建議原告若需
      用錢，可以作契約終止，但原告堅持保單帳戶價值需至55
      萬元，方為契約之終止，然系爭「安泰人壽卓越變額年金
      保險」之保單帳戶價值未曾至55萬元，且巧遇百年難得一
      見之金融風暴，造成原告所投資標的價值虧損，原告竟要
      被告乙○○負責原告投資之虧損，實在並不合理；被告乙
      ○○於原告購買系爭「安泰人壽卓越變額年金保險」所得
      之服務費金額，不論服務期間多久，被告乙○○所得之收
      益均為服務費1萬元，被告乙○○並無故意避不見面或不
      接電話來延長服務年限之必要與動機，另外，被告乙○○
      就原告購買基金之服務費，係按原告購買次數而由訴外人
      安泰投信股份有限公司支付予被告乙○○，原告售出基金
      再買入，次數越多，被告乙○○所得服務費就越多，被告
      乙○○實無故意不讓原告出售基金之道理存在。
（三）原告係在其住處經營合興佛具店已有40年以上之經驗，對
      於往來銀行之帳戶資金進出、支票開立使用等金融業務熟
      悉，且有房地產買賣、股票操作及投資富邦銀行連動債等
      投資經驗，又原告自97年5月起至同年10月間與被告乙○
      ○之聯繫，均係要達一定之保單價值，方才終止契約或詢
      問行情，原告直至97年10月15日通知被告富邦人壽公司客
      服人員，亦僅再訴求協助變更投資標的，而非終止保險契
      約，被告乙○○於97年10月14日係因偕同父親至台北就醫
      ，匆忙中未帶手機，隔天返回台中，方收到客服人員轉來
      原告要求被告乙○○變更投資標的，原告再與客服人員聯
      絡後，客服人員告知原告已再次來電，表示不再與被告乙
      ○○接洽，改向主管郭芳俊經理接洽，而後均由主管與原
      告接洽，被告乙○○就沒有再接洽原告。
（四）另外，就原告投資安泰投信股份有限公司基金部份，原告
      自97年5月迄今未曾向被告乙○○表示贖回之意願，亦未
      曾向安泰投信股份有限公司表示要贖回基金之意願。原告
      所投保系爭「安泰人壽卓越變額年金保險」及基金部份，
      均係巧逢金融風暴而導致虧損，投資金融商品本即有風險
      ，原告於獲利時錢進自己口袋，虧損時則轉而要求被告乙
      ○○負責，完全不符合社會經驗法則，亦不符合投資基金
      之常理。此外，原告所投保「安泰人壽卓越變額年金保險
      」效力仍存在，原告並享有上述保險契約之權利，原告並
      無受有損失。
（五）並聲明：（1）原告之訴及假執行之聲請均駁回。（2）如
      受不利判決，願供擔保聲請宣告免為假執行。
三、被告富邦人壽公司抗辯：
（一）原告前於96年5月4日以自己為要保人及被保險人向被告投
      保安泰人壽卓越變額年金保險（保單號碼：Ｚ000000000-0
      ，FPVA保險契約），並繳付首期計畫保費50萬元。又原告
      係於96年3月5日投資50萬元在安泰證券投資信託股份有限
      公司之安泰ING債券二號基金專戶申購基金；原告另於96
      年8月2日再投資500,000元在安泰投信股份有限公司之安
      泰ING中小基金專戶申購基金；上開向安泰投信股份有限
      公司投資基金專戶二筆共匯入100萬元部分，原告其中一
      項基金原始投資金額為300,000元，後於淨值增為約36萬
      元時予以贖回，而有獲利約6萬元，是其於安泰投信股份
      有限公司繼續持有投資基金之本金尚存70萬元。
（二）原告於96年6月4日、96年10月1日、96年10月28日分別填
      寫「利率變動型年金保險（ISA）暨變額年金保險變更申
      請書」進行投資標的轉換，顯見原告並非如其所言無投資
      經驗，反之，正顯示其關心投資結果，係理性之投資人，
      其頗能於獲利時平安入袋，於虧損時能重新佈局；舉例而
      言，於96年6月4日原告之保單帳戶價值為474,976元，小
      於其所繳交保險費500,000元，原告轉換投資標的後，保
      單帳戶價值即上升為482,134元；於96年10月1日保單帳戶
      價值為516,157元，已大於其所繳交計畫保費500,000元，
      原告隨即實現其獲利所得，並重新調整轉換投資標的；於
      96年10月28日原告之保單帳戶價值為534,282元，原告另
      調整安排更佳投資標的轉換後，保單帳戶價值更增加達54
      3,946元。由此觀之，原告就相關基金投資知識定有所熟
      稔，始能於市場起伏中運籌得當，故原告無投資經驗說法
      相較於其熟悉運作投資之行為，顯有誤會。又原告如本欲
      購買保本商品，在96年5月20日簽收系爭保單後，知悉系
      爭FPVA保險契約為投資型商品，其原得依系爭FPVA保險契
      約條款第5條約定撤銷該契約，然查原告繼續持有之行為
      顯與其在意是否為保本商品說法不符，原告主張，要無可
      採。
（三）原告投保時所簽立「ING安泰變變額年金保險建議書重要
      告知事項」上就「ING安泰業務員確實向您出示，『投資
      型商品業務員資格測驗合格書』」與「ING安泰業務人員
      確實有詳細告知本保險商品在您所選擇的假設預期報酬率
      為正值、負值及0%的報酬率下，帳戶價值可能發生增加減
      少或保單停效的情形。」均有勾選表示明瞭，並經原告簽
      名確認，顯見被告已於相關文件明確揭示系爭FPVA保險契
      約屬投資型商品。原告於投保時既無反對意思表示，亦未
      於收迄保單後10日內主張其權益（即保單猶豫期），自不
      宜於訴訟上作此主張。又查原告投保時所簽立要保書上第
      9欄內亦載明「保單帳戶價值可能因投資標的價值變動而
      有損失」、「ING安泰人壽及其業務人員不對本保險將來
      之收益作出任何承諾。」，在在顯示系爭FPVA保險契約未
      有保本性質，原告於投保時亦無誤會可能性。
（四）按「受僱人因執行職務，不法侵害他人之權利者，由僱用
      人與行為人連帶負損害賠償責任。但選任受僱人及監督其
      職務之執行，已盡相當之注意或縱加以相當之注意而仍不
      免發生損害者，僱用人不負賠償責任。」民法第188條定
      有明文。另按「業務員經授權從事保險招攬之行為，視為
      該所屬公司授權範圍之行為，所屬公司對其登錄之業務員
      應嚴加管理並就其業務員招攬行為所生之損害依法負連帶
      責任。業務員同時登錄為財產保險及人身保險業務員者，
      其分別登錄之所屬公司應依法負連帶責任。前項授權，應
      以書面為之，並載明於其登錄證上。第一項所稱保險招攬
      之行為，係指業務員從事下列之行為：一、解釋保險商品
      內容及保單條款。二、說明填寫要保書注意事項。三、轉
      送要保文件及保險單。四、其他經所屬公司授權從事保險
      招攬之行為」保險業務員管理規則第15條定有明文。是保
      險業務員從事非招攬保險業務工作，其所屬保險公司並無
      連帶損害賠償責任，要無疑問。查本件共同被告乙○○係
      任職於被告擔任保險業務員，被告授權乙○○乃係招攬保
      險業務工作。惟原告所指述購入安泰證券投資信託股份有
      限公司所銷售之基金部分，既非被告業務範圍，該基金商
      品亦非被告授權乙○○執行職務行為，苟原告投資上開基
      金縱有損失，究與被告無涉，被告自無依民法第188條負
      擔連帶負損害賠償責任，至為灼然。
（五）依據原告之主張，被告乙○○對於原告之指示有不作為之
      情況，但「不作為」原則上應不成立侵權行為，除非行為
      人負有「作為義務」，「作為義務」之發生，其原因有三
      ：基於契約、法律或交易習慣。而系爭FPVA年金保險契約
      規定要保人得終止契約，自被告富邦人壽公司收到要保人
      之書面通知開始生效，由此可知，依系爭FPVA年金保險契
      約約定，有解除契約權利之人為要保人，共同被告乙○○
      僅得代為轉送要保文件，而無法代為簽立「利率變動型年
      金保險（ISA）暨變額年金保險變更申請書」，此觀上揭
      申請書第拾項解約規定「本項申請不需被保險人簽名」，
      而申請書第2頁下方「要保人簽名（章）」處規定「應由
      本人依要保書簽名方式親自簽名」自明，共同被告乙○○
      根本無法代為解除契約之契約權利義務變動行為。準此，
      共同被告乙○○不論基於契約、法律或交易習慣，其均無
      作為義務。故其不作為非加害行為，要無疑義。原告陳稱
      共同被告乙○○未依原告指示將原告所投資之金額贖回云
      云，恐有所誤會。
（六）查系爭FPVA年金保險契約仍為有效保險契約，原告仍為要
      保人，且仍為該保險契約帳戶價值之所有人，享有該契約
      之所有權利，因此，原告即未受有任何權利侵害，原告所
      在意的系爭FPVA年金保險契約帳戶價值波動，本為商品特
      性，現在經濟不景氣，該帳戶價值下降。但是至年金給付
      開始日106年5月4日還有長達8年時間，該帳戶價值將來亦
      可能上揚逾所繳交保險費500,000元，屆時原告不但無任
      何投資損失，還更有所得，該保險契約帳戶價值會上下波
      動為其特性，原告目前無任何損害發生。
（七）聲明：（1）原告之訴及假執行之聲請均駁回。（2）如受
      不利判決，願供擔保聲請宣告免為假執行。
四、兩造不爭執之事實：
（一）原告於96年5月4日以其本人為要保人及被保險人，經由被
      告乙○○投保安泰人壽卓越變額年金保險（保單號碼：Ｚ0
      00000000-0，FPVA保險契約），並繳付首期計畫保費50萬
      元，並於96年5月20日簽收保險單。
（二）原告分別於96年6月4日、同年10月1日、同年10月28日分
      別填寫利率變動型年金保險（ISA）暨變額年金保險變更
      申請書，進行投資標的之轉換。
（三）原告於96年3月5日投資50萬元在安泰證券投資信託股份有
      限公司之安泰ING債券二號基金專戶申購基金；原告另於
      96年8月2日再投資50萬元在安泰投信股份有限公司之安泰
      ING中小基金專戶申購基金；上開向安泰投信股份有限公
      司投資基金專戶二筆共匯入100萬元部分，其中一項基金
      原始投資金額為30萬元，後於淨值增為約36萬元時予以贖
      回，而有獲利約6萬元，是其於安泰投信股份有限公司繼
      續持有投資基金之本金尚存70萬元。
五、得心證之理由：
（一）上述兩造不爭執之事實，有投資型年金保險要保書、保險
      費受理單、保險單簽收條、變更申請書、匯款單在卷可證
      ，自可信為真實。
（二）原告主張遭被告乙○○之欺瞞而投保系爭「安泰人壽卓越
      變額年金保險」之情，為被告所否認在卷，且經檢視被告
      富邦人壽公司所提出原告於投保系爭「安泰人壽卓越變額
      年金保險」曾於保戶權益確認書要保人聲明同意事項文件
      上簽名，確認保險業務員已詳細說明「投保須知」及要保
      書內容，原告並在要保書重要告知事項上就被告富邦人壽
      公司人員是否確實告知要保人「保單帳戶價值可能因投資
      標的價值變動而有損失」、「ING安泰人壽及其業務人員
      不對本保險將來之收益作出任何承諾」事項，均為勾選表
      示已受告知，並經原告簽名確認，有被告富邦人壽公司所
      提出保戶權益確認書要保人聲明同意事項書、要保書各1
      份在卷可據，依據上述資料所載明被告富邦人壽公司之業
      務員告知事項之記載，與原告所指述遭被告乙○○欺瞞之
      情，即未相符。又查原告曾於96年6月4日、96年10月1日
      、96年10月28日分別填寫「利率變動型年金保險（ISA）
      暨變額年金保險變更申請書」進行系爭保險契約所繳付保
      險費投資標的轉換，有被告富邦人壽公司所提出利率變動
      型年金保險（ISA）暨變額年金保險變更申請書在卷可稽
      ，原告於系爭保險契約存續中，既能進行投資標的之轉換
      ，亦顯見原告就系爭保險契約具有投資之性質，應該有所
      知悉，而如假設上開投資標的之轉換，係被告乙○○代原
      告為之，然原告既曾於上述變更申請書之文件簽名，進行
      投資標的之轉換，至少原告對於其就系爭保險契約所繳付
      之保險費得進行投資標的之轉換，與傳統保險契約不同之
      情，應可認識，而原告既仍願意進行投資標的之轉換，未
      因此而提出異議，顯見原告所主張遭被告乙○○欺瞞之情
      ，與事實不符；況且，本院審酌系爭「安泰人壽卓越變額
      年金保險」之第一期保險費高達50萬元，其保費金額非低
      ，衡諸一般常情，要保人對該高額保費投保之權益，不會
      漠視不理，另證人即原告之子丁○○○到庭作證，原告前
      曾投資富邦人壽基金，已經贖回，是由證人代其處理等語
      （見本院99年2月1日言詞辯論筆錄），足證原告就相關投
      資非無徵詢之對象，就基金之投資事項、風險可能，亦非
      無概念；此外，系爭「安泰人壽卓越變額年金保險」保險
      契約第5條規定，要保人得於保險單送達之日起10日內，
      行使撤銷權，保險人即被告富邦人壽公司應無息退還要保
      人所繳保費，第14條亦規定，要保人得於年金給付開始日
      前終止契約，保險人應返還保單帳戶價值予要保人，均有
      上述保險契約條款在卷可據，原告於投保後既未行使撤銷
      權，反而數次為投資標的之轉換，迄至97年5月前，亦未
      為契約之終止；再再顯示原告並非受被告乙○○之欺瞞而
      為系爭「安泰人壽卓越變額年金保險」之投保，故原告此
      部分之主張，即與證據不符。
（三）原告又主張其於97年5月間要求被告乙○○應立即贖回原
      告所投資之120萬元（包括保險契約之終止及基金之贖回
      ），詎被告乙○○未依原告之上揭指示將原告所投資之金
      額贖回並交還原告，被告乙○○更避不接電話亦避不見面
      ，致使原告上述所投保之保單價值及基金市值，均已虧損
      ，原告因此受有損害之情，亦為被告所否認在卷。原告之
      上述主張，雖有證人丁○○○庭證述為據，但證人丁○○
      ○原告為母子關係，其證詞有無偏頗，是否可信，即非無
      疑；又被告乙○○與原告有姪女、姑媽之親屬關係，為兩
      造所不爭執，彼此間原無仇恨，無故意造成原告損害之必
      要，又被告乙○○就原告購買系爭「安泰人壽卓越變額年
      金保險」所得之服務費金額，不論服務期間多久，被告乙
      ○○所得之收益均為服務費1萬元，就原告購買安泰投信
      股份有限公司所經營基金之服務費，係按原告購買次數而
      由訴外人安泰投信股份有限公司支付服務費予被告乙○○
      ，原告售出基金後再買入，次數越多，被告乙○○所得服
      務費就越多之情，業據被告乙○○陳述在卷，原告就上述
      事實，既未否認，亦未提出反證，推翻被告乙○○之陳述
      ，足見被告乙○○並未因原告終止系爭保險契約或贖回基
      金而蒙受不利益，被告乙○○並無故意避不見面或不接電
      話來延長服務年限之必要與動機，亦無故意不讓原告出售
      基金之道理存在，因此，被告乙○○抗辯原告曾告知待保
      單帳戶價值到達55萬元，方為轉換標的而終止契約取回保
      險費之情，即與常情相符，而可採信。因此，原告主張被
      告乙○○受原告委託而未為贖回等語，即屬未能證明。
（四）按保險業務員，指為保險業、保險經紀人公司、保險代理
      人公司，從事保險招攬之人，保險法第8條之1有所明文。
      又所謂保險招攬之行為，係指業務員從事下列之行為：一
      、解釋保險商品內容及保單條款。二、說明填寫要保書注
      意事項。三、轉送要保文件及保險單。四、其他經所屬公
      司授權從事保險招攬之行為。保險業務員管理規則第15條
      第3項亦有規定。是依據上述規定，保險業務員並無代要
      保人為例如終止契約、轉換投資標的之行為，僅得代為轉
      送保險相關文件而已。又被告乙○○曾陳述就系爭「安泰
      人壽卓越變額年金保險」及就安泰投信股份有限公司之基
      金投資事項，被告乙○○並未與原告簽訂有任何委任契約
      ，為原告所不否認，因此原告與被告乙○○就系爭「安泰
      人壽卓越變額年金保險」之相關投保事務之處理及就訴外
      人安泰投信股份有限公司之基金買賣投資事宜，並未存在
      委任或其他契約關係，被告乙○○就上述事項並不存在契
      約上之作為義務。縱使認為被告乙○○與原告間就上述事
      項可能成立契約關係，也僅有在被告乙○○於個別事件承
      諾接受原告之委託（例如代送保險變更申請書、代送基金
      買回申請書等），就該個別事件，認為原告與被告乙○○
      成立契約，被告乙○○方有可能因未依約代送保險變更申
      請書、未依約代送基金買回（轉申購）申請書而有侵害原
      告之權利。但在本件情形，原告並未能舉證被告乙○○確
      實已同意接受原告所為代送系爭保險契約之終止申請書、
      代送基金之回贖申請書等之委託，卻因故意、過失而未為
      之事實。因此，被告乙○○之未作為，並不存在原告所主
      張之侵權行為事實。
（五）綜上所述，原告所主張受被告乙○○之欺瞞而投保「安泰
      人壽卓越變額年金保險」及購買基金投資，又被告乙○○
      未依照原告指示為贖回，致使原告受有系爭保單帳戶價值
      及基金市價虧損，原告受有損害之事實，既未可採，則原
      告依據侵權行為損害賠償之法律關係，請求被告乙○○及
      其僱用人即被告富邦人壽公司負連帶賠償責任，則無所依
      據，其請求為無理由，不應准許。
六、本件判決基礎已臻明確，兩造其餘攻擊防禦方法及舉證，於
    判決結果無影響，毋庸一一論列，附此敘明。
七、本件原告既受敗訴判決，其假執行之聲請即失所附麗，不應
    准許。
八、結論：原告之訴並無理由，依民事訴訟法第78條，判決如主
    文。
中    華    民    國    99    年    3     月    15    日
                  民事第五庭    法  官  陳杰正
以上正本係照原本作成
如對本判決上訴，須於判決送達後20日內向本院提出上訴狀
中    華    民    國    99    年    3     月    15    日
                                書記官  王怡屏

司法院資訊處製作；財團法人民間司法改革基金會備份。
